【裁判字號】    97,訴,5039
【裁判日期】    980828
【裁判案由】    槍砲彈藥刀械管制
【裁判全文】
臺灣板橋地方法院刑事判決              97年度訴字第5039號
公  訴  人  臺灣板橋地方法院檢察署檢察官
被      告  丙  ○
指定辯護人  本院公設辯護人  甲○○
上列被告因槍砲案件，經檢察官提起公訴（97年度偵字第27550
號），本院判決如下：
    主  文
丙○犯未經許可，持有可發射子彈，具有殺傷力之改造手槍罪，
累犯，處有期徒刑肆年，併科罰金新臺幣陸萬元，罰金如易服勞
役，以新臺幣壹仟元折算壹日。
扣案之具殺傷力之仿BERETTA 廠84型半自動手槍之改造手槍壹支
（槍枝管制編號：0000000000，含彈匣）沒收之。
    事  實
一、丙○前曾於(一)民國（下同）80年間，因妨害公務案件，經臺
    灣高等法院以80年度上易字第5751號判處有期徒刑7 月確定
    。於同年間，因違反麻醉藥品管理條例案件，經臺灣高等法
    院以81年度上訴字第2132號判處有期徒刑5 年6 月、有期徒
    刑4 月確定。復因恐嚇案件，經本院以81年度訴字第512 號
    判處有期徒刑4 月確定，上開各罪，經裁定應執行刑為有期
    徒刑6 年2 月確定。(二)於81年間，因違反槍砲彈藥刀械管制
    條例、麻醉藥品管理條例等案件，分別經本院以81年度訴字
    第1963號判處有期徒刑8 月、有期徒刑7 月及臺灣高等法院
    以82年度上訴字第1873號判處有期徒刑3 年6 月，應執行有
    期徒刑4 年9 月確定。上開(一)(二)各罪接續執行，入監服刑後
    ，於84年10月3 日因縮短刑期假釋出監付保護管束，嗣經撤
    銷假釋，應執行殘刑7 年27日。(三)於85年間，因違反麻醉藥
    品管理條例案件，經本院以85年度易字第6219號判處有期徒
    刑4 月確定，(四)於85年間，因違反肅清煙毒條例，經本院以
    86年度訴字第544 號判處有期徒刑8 月確定。同年間，因違
    反藥事法、贓物等案件，經本院以86年度訴字第1841號分別
    判處有期徒刑8 月、有期徒刑5 月確定。上開三罪經定應執
    行刑為有期徒刑1 年6 月確定，並與上開(二)經撤銷假釋應執
    行之殘刑7 年27日接續執行，入監服刑後，於90年6 月4 日
    因縮短刑期假釋出監付保護管束，嗣經撤銷假釋，應執行殘
    刑4 年1 月12日。(五)於91年間，因偽造文書、贓物、毒品及
    槍砲等案件，經本院以92年度訴字第557 號分別判處有期徒
    刑4 月、有期徒刑3 月、有期徒刑3 月、有期徒刑1 年4 月
    ，應執行有期徒刑2 年，嗣經減刑為有期徒刑1 年確定，並
    與上開(四)經撤銷假釋應執行之殘刑4 年1 月12日接續執行，
    於96年10月19日縮刑期滿執行完畢（於本案構成累犯）。
二、丙○明知可發射子彈具有殺傷力之槍枝，非經中央主管機關
    許可，不得持有，竟未經許可，於97年5 月中旬某日，在臺
    北縣永和市福和橋下之跳蚤市場，以新臺幣1,500 元之代價
    ，向某姓名年籍均不詳之成年男子，購得具殺傷力之仿BERE
    TTA 廠84型半自動手槍之改造手槍1 支（槍枝管制編號：00
    00000000），未經許可而持有。嗣97年9 月22日上午10時20
    分許，為警持本院所核發之搜索票在臺北縣中和市○○路90
    巷2 弄14號查獲，並扣得上開具有殺傷力之改造手槍1 支（
    含彈匣），因悉上情。
三、案經臺北市政府警察局中正第二分局移由臺灣板橋地方法院
    檢察署檢察官偵查起訴。
    理  由
一、關於證據能力部分：
    按被告以外之人於審判外之言詞或書面陳述，除法律有規定
    者外，不得作為證據，刑事訴訟法第159 條第1 項固定有明
    文。惟被告以外之人於審判外之陳述，雖不符同法第159 條
    之1 至之4 之規定，而經當事人於審判程序同意作為證據，
    法院審酌該言詞陳述或書面陳述作成時之情況，認為適當者
    ，亦得為證據；當事人、代理人或辯護人於法院調查證據時
    ，知有第159 條第1 項不得為證據之情形，而未於言詞辯論
    終結前聲明異議者，視為有前項之同意，此觀同法第159 條
    之5 規定甚明。查本件被告、檢察官、辯護人於本院程序中
    均未就證據能力提出爭執，且迄於言詞辯論終結前，亦未就
    本院所調查之證據主張有刑事訴訟法第159 條第1 項不得為
    證據之情形，應認均已同意得作為本案之證據。從而，下述
    證據資料縱有屬傳聞證據，或且不符刑事訴訟法第159 條之
    1 至之4 之規定者，經本院審酌各該證據資料作成時之一切
    客觀情況，認無不適當情事，均認有證據能力，合先敘明。
二、本案犯罪事實之認定暨得心證之理由：
(一)、訊據被告丙○就上述未經許可而持有改造手槍之事實與查獲
    全部過程，固分據其於警詢、偵查，及本院準備程序暨審理
    中供述明確，然就該查獲槍枝之是否具有殺傷力一節部分提
    出了質疑，其辯解略以：該槍枝是從跳蚤市場買回來，不能
    發射、撞針太短，有用子彈試了好幾次，均不能發射，子彈
    是我朋友給的，請求送鑑定等情，進而，作出否認公訴所指
    之如上犯行；本院指定為被告辯護之公設辯護人則提出以：
    被告承認持有扣案手槍，惟該手槍是否具有殺傷力，請求送
    鑑定以實彈試射等，並提出以：本件槍枝雖經鑑定具有殺傷
    力，惟基於以下幾點理由，尚難認定被告主觀上有持有具殺
    傷力手槍之故意：扣案手槍，外觀老舊且生銹，與一般新槍
    迥異，一般人不致誤認為之真槍，尚無攜出作案之可能，持
    有該槍者，並無用處；扣案手槍機件有故障之處，難以正常
    方式擊發子彈，一般人難以操作使用，被告持有該槍亦認其
    非真槍，按本件扣案之改造手槍1 支，係欠缺復進簧及復進
    簧桿，致使槍枝滑套進、退運動性能不佳，子彈擊發時滑套
    僅能向後滑退不能復進歸位，裝填子彈時須以人手施力替代
    彈簧張力進、退滑套等情，有卷附法務部調查局之鑑定報告
    為憑，是以一般人難以正常方式擊發子彈，持之並無益處；
    扣案手槍係於跳蚤市場購得，且價格便宜，衡情，一般人均
    不致懷疑其具有殺傷力，被告供稱其係以1 、2 千元之價格
    在跳蚤市場購得，並非以高價向專事販賣槍枝者購得，是被
    告購買扣案手槍動機，亦與一般持槍者有異，應不致認該槍
    具有殺傷力；扣案手槍口徑為8 厘米，與一般手槍口徑不同
    ，難以取得適用子彈，益徵被告購槍之目的，僅在觀賞把玩
    ，不在擊發，應無購買具有殺傷力手槍之必要。扣案手槍屬
    8 厘米之槍枝，尚屬罕見，乃鑑定時，尚須自行製作子彈供
    擊發，被告於購槍時，並無一併購入子彈，且被告亦無管道
    取得可用子彈，故被告持槍並無擊發使用，故被告辯稱目的
    在於觀賞把玩，並無殺傷力之認識，應堪置信；退步言之，
    如審認被告涉有上開犯行，亦請斟酌：本件被告業於警詢、
    偵查中及本院審理時，均承認持有扣案槍彈之事實，並無否
    認隱晦，足見被告於犯罪後，態度良好，尚知悔悟，爰請從
    輕量刑；扣案手槍機件有缺損，經鑑定單位面積動能亦僅約
    41焦耳／平方公分，殺傷力甚低，自難與一般性能優異之改
    造手槍比擬，故本件如仍科以法定，實有情輕法重之嫌；被
    告係因好奇始於跳蚤市場以低價購入扣案手槍，供觀賞把玩
    ，其無供犯罪之用意圖甚明，惡性非重，且被告所持有之手
    槍業已為警查獲，亦無流入市面之情事，對於社會公安之影
    響不大，故被告犯罪情節尚屬輕微，尚無科以重刑必要，惠
    依刑法第59條酌減其刑，並予從輕量刑等情，為被告做出事
    實暨法律上之辯護。
(二)、因就上述控、辯雙方當事人就起訴事實範圍內所指爭執事項
    為：除扣案槍枝是否具有殺傷力外，其餘均不爭執等（見本
    院98年4 月6 日準備程序筆錄），應先敘述。
(三)、關於扣案之槍枝（含彈匣）1 支，鑑定結果具有殺傷力之全
    部過程，詳為說明如下：
甲、先經內政部警政署刑事警察局鑑定結果為：
    １、鑑認係仿BERETTA 廠84型半自動手槍製造之槍枝，換裝
        土造金屬槍管、土造金屬撞針座前段、抓子鉤及槍管固
        定銷而成，可供擊發適用子彈使用，認具殺傷力。
    ２、上開鑑定結果，有內政部警政署刑事警察局97年10月21
        日刑鑑字第0970143820號槍彈鑑定書附於偵查卷可查。
乙、被告方就如上鑑定為具有殺傷力之結論部分，仍然提出質疑
    ，並聲請再次鑑定，本院經循據辯護方之聲請，送請原鑑定
    機關之內政部警政署刑事警察局函准該局98年5 月6 日刑鑑
    字第0980053760號函說明略以：「本案槍枝業經本局採用國
    、內外槍彈鑑定領域共同認可之『性能檢驗法』鑑定完畢，
    確認具有殺傷力無誤，另本局並無「適用子彈」可供試射鑑
    定，參酌國內其他專業鑑定機關之鑑定方法與流程，暨考量
    鑑定人員安全與鑑定標的危險間之比例原則，本局不再自行
    製作適用子彈」進行「動能測試法」之試射鑑定（並檢附『
    槍枝殺傷力鑑定說明』1 份）。參據該槍枝殺傷力鑑定說明
    「非制式槍枝」（即以擊發底火（藥）引爆子彈內火藥為發
    射動力之土改造槍枝，以下同）殺傷力之鑑驗方法與程序說
    明：對「非制式槍枝」殺傷力之鑑定，考量鑑定之正確性與
    公正性，已參酌國內、外之相關鑑定方法與技術，秉持專業
    、科學、正確及安全等原則，訂定該專業領域內所共同認可
    之鑑定方法與程序－即「性能檢驗法」，故採「性能檢驗法
    」進行鑑定，惟如「性能檢驗法」鑑定後，發現該槍枝有瑕
    疵，並足以影響殺傷力之有無者，如有「適用子彈」時續以
    「動能測試法」加以鑑定；如無則不續行鑑定；「非制式槍
    枝」於第一次送鑑時，經以「性能檢驗法」鑑定後確認有殺
    傷力者，對於再次要求續以「動能測試法」實際試射鑑定者
    ，其於裝填子彈適當（即裝填適量底火、火藥及金屬彈丸等
    使成為適合送鑑槍枝所擊發之「適用子彈」）之情況下，最
    具威力之發射動能，均可達20焦耳／平方公分以上，足以穿
    入人體皮肉層；此一事實業經實務長久驗證（94年底至97年
    4 月間共測試達131 枝「非制式槍枝」），無需再以極高危
    險性之「動能測試法」進行試射鑑定，故該類案件之槍枝，
    本局將不再續行「動能測試法」之試射鑑定；「非制式槍枝
    」如於第一次送鑑時以「性能檢驗法」鑑定後，發現材質或
    性能上具有相當之瑕疵，足以影響殺傷力之鑑判者，若有送
    鑑「適用子彈」時，本局將依「動能測試法」進行試射鑑定
    ；惟如無「適用子彈」時，參酌國內其他專業鑑定機關之鑑
    定方法與流程，暨考量鑑定人員安全與鑑定標的危險間之比
    例原則，本局不再自行製作「適用子彈」來進行「動能測試
    法」之試射鑑定；院檢等司法機關再次送鑑者亦同。關於殺
    傷力定義部分：依據司法院秘書長81.6.11 秘台廳(二)字第06
    985 號函釋示：殺傷力的標準為在最具威力的適當距離，以
    彈丸可穿入人體皮肉層之動能為基準。并以殺傷力係屬客觀
    的事實，與刑法上殺人、重傷、傷害等尚涉及行為人主觀上
    之犯意者無關。殺傷力之相關數據：美國陸軍定義：彈丸
    撞擊動能達58呎磅（約為78.6焦耳），則足以使人喪失戰鬥
    能力。本局對活豬作射擊測試結果，彈丸單位面積動能達
    24焦耳／平方公分，則足以穿入豬隻皮肉層；依日本科學
    警察研究所之研究結果，彈丸單位面積動能達20焦耳／平方
    公分則足以穿入人體皮肉層。「非制式槍枝」之鑑驗方法說
    明：「性能檢驗法」：實際操作檢測槍枝之機械結構與性
    能，如槍管、滑套、轉輪等零件材質之檢視，滑套、扳機、
    擊錘及撞針等機械運作情形之檢驗；故經鑑定人員實際操作
    檢視其結構、功能完整良好，且擊發功能正常，即認該槍枝
    可供擊發適用子彈，認具有殺傷力。此法與美國聯邦調查局
    發行之Handbook of Forensic Science內所載之「Function
    examinations」雷同，並與美國北卡羅來納州、緬因州、愛
    荷華州、亞利桑那州鳳凰市、阿肯色州、澳洲，英國及以色
    列等數個國家、州市槍彈實驗室之鑑定方法雷同，均可完成
    槍枝機械結構與性能之檢測，並由專業槍彈鑑定人員，據以
    判定槍枝殺傷力之有無。「動能測試法」：以「適用子彈
    」，裝填於待驗槍枝上實際試射後，利用槍彈測速儀，檢測
    發射彈頭或彈丸之速度，並計算彈頭或彈丸發射動能及單位
    面積動能之方法；惟「非制式槍枝」之「適用子彈」均需量
    身訂製，且現多由鑑定人員冒險為之，此舉不但具有高度危
    險（96年迄97年6 月已有多人受傷案例）且亦未見有明確之
    法令依據等，而未為實彈試射鑑定，然就是否具有殺傷力部
    分，提出如上詳實之說明，此部分有內政部警政署刑事警察
    局98年5 月6 日刑鑑字第0980053760號函暨所附之槍枝殺傷
    力鑑定說明可查。
丙、承上，因內政部警政署刑事警察局未能以實彈試射以為確認
    是否具有殺傷力之實情，辯護方再次聲請送請同具槍枝殺傷
    力鑑定職能之機關法務部調查局以實彈試射，為此，本院為
    期慎密經函准據該局98年6 月25日調科參字第09800341290
    號鑑定通知書鑑定結果略以：送鑑槍枝（管制編號：0000
    000000）係以仿義大利P. Beretta M84型式，由金屬材質製
    成以打擊底火方式擊發之遊戲類模擬槍械，經換裝土造口徑
    約8mm 可容金屬彈丸通過之金屬槍管改造而成如照片二、三
    ，槍枝於送鑑時其整體結構欠缺復進簧桿、復進簧（如照片
    二）；經操作槍枝機械性能，由於槍枝欠缺復進彈簧及復
    進簧桿，致使槍枝滑套進、退運動性能不佳，子彈擊發時滑
    套僅能向後滑退不能復進歸位，裝填子彈時須以人手施力替
    代彈簧張力進、退滑套；槍枝撞針力道足，整體機械功能尚
    可；由於送鑑時未附送試射子彈，本實驗室另取模擬槍械
    使用之8 ×17mm分解式銅質彈殼修飾后，內部以起跑槍火藥
    替代發射藥及安裝底火帽藥、前端加裝直徑6mm 金屬彈丸等
    組成適合送鑑槍枝裝填試射實驗用模擬土造子彈2 顆（如照
    片四），以送鑑槍枝裝填實際射擊2 發，均能擊發，以彈速
    測定儀於槍口前方1 公尺處測得發射彈丸速度分別為每秒86
    .681公尺、164.586 公尺，經換算發射之彈丸（直徑6mm 、
    彈丸重0.87公克）單位面積動能約11.56 焦耳／平方公分、
    41.676焦耳／平方公分；有關槍枝殺傷力之認定，依據司
    法院秘書長81年6 月11日秘台廳(二)字第06985 號函示：殺傷
    力的標準在最具威力的適當距離，以彈丸可穿入人體皮肉層
    之動能為標準；殺傷力相關數據：如美國軍醫署定義，彈丸
    撞擊動能達58呎磅（約78.6焦耳），則足以使人喪失戰鬥能
    力；日本科學警察研究所研究結果，彈丸單位面積動能達20
    焦耳／平方公分，即可穿入人體皮肉層致人於傷；我國警政
    署刑事警察局以活體豬隻射擊實驗，彈丸單位面積動能達24
    焦耳／平方公分，即可進入豬隻皮肉層；送鑑槍枝（0000
    000000）與前述試射實驗用模擬土造子彈匹配實際發射彈丸
    展現相當威力，經檢視其射后整體結構及性能無異狀，依其
    材質、結構強度及槍枝整體機械性能現狀，認能夠擊發適合
    其使用於近距離具殺傷力之土造子彈等情，此有該局如上鑑
    定通知書在卷可稽。
(四)、是本件如上所述，扣案之槍枝（槍枝管制編號：0000000000
    ，含彈匣），其係具有殺傷力之情，應已無庸置疑，況且被
    告前亦曾因觸犯槍砲彈藥刀械管制條例之案件，其並就本件
    犯行部分，於本院更陳稱以其有為試射等情，足認被告主觀
    上即有該持有之犯罪動機存乎其中，要無疑義，因認被告仍
    執如上質疑，實乃行為後之脫卸作為。此外，警方於犯罪事
    實欄所載時地，查獲扣案之改造手槍之事實，亦有臺北市政
    府警察局中正第二分局搜索扣押筆錄、照片，以及扣案如主
    文第2 項所示之物可佐。是被告執以該扣案槍枝之殺傷力一
    節為辯，實無足採，辯護所指，亦容誤會。本件事證積極明
    確，被告犯行，足以認定，應予以定罪處罰。
三、關於本件法律之適用：
(一)、核被告丙○所為，係犯槍砲彈藥刀械管制條例第8 條第4 項
    之未經許可持有其他可發射子彈具殺傷力之改造手槍罪。又
    被告有如上所述前案，並經執行完畢，有本院98年8 月14日
    言詞辯論終結日查悉之臺灣高等法院被告前案紀錄表在卷可
    稽，是其於有期徒刑執行完畢後之5 年以內，再故意犯本件
    有期徒刑以上之罪，為累犯，應依法加重其刑；另按「刑法
    上之酌量減輕，必於犯罪之情狀可憫恕時，始得為之，為刑
    法第59條所明定，至情節輕微僅可為法定刑內從輕科刑之標
    準，不得據為酌量減輕之理由，原判決既未認上訴人之犯罪
    情狀有何可憫恕之處，僅謂情節尚輕，輒依同法第59條酌減
    本刑，其援引法令，自屬失當。」（最高法院28年上字第10
    64號判例可資參照）。且刑法第59條之酌量減輕其刑，必於
    犯罪之情狀，在客觀上足以引起一般同情，認為即予宣告法
    定低度刑期，猶嫌過重者，始有其適用。是本件被告所犯如
    上犯行，本院綜合全情遍查，並無任何犯罪情狀可資憫恕之
    處，自無依刑法第59條規定為酌減之餘地，辯護所指以被告
    係因好奇始於跳蚤市場以低價購入扣案手槍，供觀賞把玩，
    其無供犯罪之用意圖甚明，惡性非重，且被告所持有之手槍
    業已為警查獲，亦無流入市面之情事，對於社會公安之影響
    不大，故被告犯罪情節尚屬輕微，尚無科以重刑必要，惠依
    刑法第59條酌減其刑，並予從輕量刑等情，或係誤解，本院
    不予以支持。爰審酌被告素行（有卷附臺灣高等法院被告前
    案紀錄表足考），教育程度為國小畢業（參被告警詢筆錄教
    育程度欄）之智識能力，非顯著欠缺，僅非法持有，動機雖
    非惡劣，但行為顯有訾議，其擅為持有槍枝行為，有危及社
    會公安之虞，以及犯罪後尚能就是否具有殺傷力一情做出強
    烈之質疑等綜合一切情狀等，酌情量處如主文所示適當之刑
    ，並就罰金刑部分，為易服勞役折算標準之諭知。
(二)、扣案之仿BERETTA 廠84型半自動手槍之改造手槍1 支（槍枝
    管制編號：0000000000，含彈匣），經鑑定具有殺傷力，有
    前揭槍彈鑑定書在卷可稽，屬槍砲彈藥刀械管制條例所列管
    之違禁物，應依刑法第38條第1 項第1 款之規定，宣告沒收
    之。
據上論斷，應依刑事訴訟法第299 條第1 項前段，槍砲彈藥刀械
管制條例第8 條第4 項，刑法第11條前段、第47條第1 項、第42
條第3 項、第38條第1 項第1 款，判決如主文。
本案由檢察官乙○○提起公訴，經檢察官靳開聖到庭執行職務。
中    華    民    國    98    年    8     月    28    日
                  刑事第4 庭審判長法  官  潘長生
                                  法  官  謝梨敏
                                  法  官  黎錦福
上列正本證明與原本無異。
如不服本判決，應於判決送達後10日內敘明上訴理由，向本院提
出上訴狀（應附繕本），上訴於臺灣高等法院。
                                  書記官  蔡麗春
中    華    民    國    98    年    8     月    28    日
附錄本案論罪科刑法條全文：
槍砲彈藥刀械管制條例第8條
未經許可，製造、販賣或運輸鋼筆槍、瓦斯槍、麻醉槍、獵槍、
空氣槍或第4 條第1 項第1 款所定其他可發射金屬或子彈具有殺
傷力之各式槍砲者，處無期徒刑或5 年以上有期徒刑，併科新臺
幣1 千萬元以下罰金。
未經許可，轉讓、出租或出借前項所列槍枝者，處5 年以上有期
徒刑，併科新臺幣1 千萬元以下罰金。
意圖供自己或他人犯罪之用，而犯前二項之罪者，處無期徒刑或
7 年以上有期徒刑，併科新臺幣1 千萬元以下罰金。
未經許可，持有、寄藏或意圖販賣而陳列第1 項所列槍枝者，處
3 年以上10年以下有期徒刑，併科新臺幣700 萬元以下罰金。
第1 項至第3 項之未遂犯罰之。


司法院資訊處製作；財團法人民間司法改革基金會備份。
